【裁判字號】    97,易,4811
【裁判日期】    980204
【裁判案由】    竊盜
【裁判全文】
臺灣臺中地方法院刑事判決              97年度易字第4811號
公  訴  人  臺灣臺中地方法院檢察署檢察官
被      告  甲○○
                    （另案於台灣彰化監獄執行中）
            乙○○
上列被告因竊盜案件，經檢察官提起公訴（97年度偵字第 24028
、第24029號），本院判決如下：
    主  文
甲○○共同犯竊盜罪，累犯，處有期徒刑伍月，如易科罰金，以
新臺幣壹仟元折算壹日。
乙○○共同犯竊盜罪，累犯，處有期徒刑陸月，如易科罰金，以
新臺幣壹仟元折算壹日。
乙○○其餘被訴部分無罪。
    犯罪事實及理由
壹、犯罪事實：甲○○前因違反肅清煙毒條例、偽造文書、竊盜
    及違反麻醉藥品管理條例等案件，分別經法院判處有期徒刑
    3 年2月、3月、4月、6月確定，並定其應執行之刑為有期徒
    刑4年2月，經送監執行於民國89年8月28日因縮短刑期假釋
    出監；後又因竊盜、違反毒品危害管制條例案件，經法院判
    處有期徒刑5月、9月確定，與上開假釋撤銷後所餘殘刑有期
    徒刑1年9月14日接續執行，甫於95年4月2日執行完畢。乙○○前因違反肅清煙毒條例、麻醉藥品管理條例等案件，分別
    經法院判處有期徒刑3年2月、2月確定，並定其應執行之刑
    為有期徒刑3年3月確定；又因違反肅清煙毒條例、麻醉藥品
    管理條例、竊盜等案件，經法院判處有期徒刑3年4月、5月
    、1年6月確定，並定其應執行有期徒刑4年10月；經接續執
    行，於86年3月28日縮短刑期假釋出監（下稱第1次假釋）；
    於第1次假釋期間內再因違反肅清煙毒條例、竊盜案件，分
    別經法院判處有期徒刑3年4月、4月確定，並定其應執行之
    刑為有期徒刑3年7月，與第1次假釋經撤銷後所餘殘刑有期
    徒刑4年10月20日接續執行，於92年8月18日縮短刑期假釋付
    保護管束而出監（下稱第2次假釋）；詎其於第2次假釋期間
    內，復因竊盜案件，經法院判處有期徒刑5月，如易科罰金
    以銀元300元折算1日確定，且第2次假釋亦遭撤銷，並於96
    年7月16日經臺灣臺中地方法院以96年度聲減字第2295號裁
    定就其上開所犯之罪予以減刑後，接續執行有期徒刑2年5
    月，甫於96年8月8日易科罰金執行完畢。詎甲○○與乙○○
    2人，均不知悔改，共同基於意圖為自己不法所有之犯意聯
    絡，於97年5月30日晚上8時25分許，由乙○○駕駛車牌號碼
    L5-4309號自小貨車搭載甲○○，前往臺中縣烏日鄉○○村
    ○○路56-2號前，徒手竊取丙○○所有而放置於該處水溝上
    供住戶出入所用之鐵板2塊（價值約新臺幣3000元），並將
    之搬至前揭自小貨車上後離去，嗣經丙○○報警處理而循線
    查悉上情。
貳、證據能力：按被告以外之人於審判外之陳述，雖不符刑事訴
    訟法第159條之1至第159條之4之規定，然經當事人於審判程
    序同意作為證據，法院審酌該言詞陳述作成時之情況，認為
    適當者，亦得為證據；當事人、代理人或辯護人於法院調查
    證據時，知有刑事訴訟法第159條第1項不得為證據之情形，
    而未於言詞辯論終結前聲明異議者，視為有前項之同意，刑
    事訴訟法第159條之5定有明文。經查本案檢察官、被告，於
    本院審理中均不爭執本判決所引用之下列各項證據之證據能
    力，復未於言詞辯論終結前聲明異議，而本院審酌上開陳述
    作成時之情況，並無違法取證之瑕疵，認以之作為證據為適
    當，揆諸上開規定，應認下列各項證據均有證據能力，此先
    予敘明。
參、有罪部分：
一、訊據被告甲○○固坦承於上揭時、地為竊盜犯行等之事實，
    惟矢口否認有與被告乙○○共同犯案，辯稱：當時是伊一個
    人開車去偷，沒有他人協助云云；被告乙○○則矢口否認有
    何竊盜犯行，辯稱：當日伊都在芬草路的家中，根本沒有去
    過現場云云。
二、認定犯罪事實所憑之證據及理由：證人丙○○於本院證稱：
    當日伊聽到樓下有鐵板的聲音，就從後門繞到前面觀察，伊
    先看到有2個人在看伊的鐵板，過了約3、4分鐘後，就看到
    這2個人徒手去搬伊的鐵板，伊大喊小偷時，因為被告乙○○轉身從車頭要繞到駕駛座去開車，所以伊有看清楚被告乙○○的長相和衣服，伊可確認被告乙○○為行竊之人等語(
    本院卷第76頁反面至第77頁)。又證人丙○○於警詢證稱：
    伊當時有清楚記下2名竊嫌之長相及穿著，微胖男子穿白色
    格子上衣及藍色牛仔褲、另1名瘦小男子穿白色上衣藍色長
    褲，警方所查獲之乙○○是其中微胖男子無誤等語 (警卷第
    16頁)，而被告乙○○於案發當晚經警查獲時穿著確為白色
    格子上衣及藍色牛仔褲，此有被告乙○○遭查獲照片4張在
    卷可稽（警卷第29頁），益見證人丙○○之指認無誤判之可
    能。此外，警方於案發當晚依丙○○提供之車牌號碼，旋即
    在被告乙○○位於彰化縣芬園鄉○○村○○路○段93巷32 號
    住處旁之空地上發現前揭自小貨車，且該貨車上確實載運有
    證人丙○○所失竊之鐵板2塊等情，亦有彰化縣警察局彰化
    分局扣押筆錄、扣押物品目錄表及贓物認領保管單各1皆在
    卷可佐。
三、對被告辯解及有利部分不採之理由: 被告甲○○於偵查中先
    訛稱：「 (問：被害人丙○○於警局指認是你與乙○○偷竊
    鐵板，有何意見？) 不是乙○○，是丁○○。我當時聽到老
    闆娘在後面叫，丁○○說要先載我去草屯，我就先去草屯，
    丁○○說他身體不舒服要去草屯拿藥」、「 (問：丁○○說
    97年5月30日晚上8時許，在家裡帶姪子，沒有和你出去，你
    有何意見？) 有啦，他有先來找我。」、「 (問：你是否記
    錯日期？)沒有，是同一天沒錯。」 (偵查卷第14 頁至第15
    頁)云云；復於本院審理時更異其詞稱：「鐵板是我自己1個
    人去拿的，我沒有請他人協助，車子也是我開的」、「我之
    前記錯講錯，我載丁○○拿藥是偷鐵板前的事情。」 (本院
    卷第57頁反面至第58 頁反面)云云，是其就當日前往案發現
    場之人數及駕駛前揭自小貨車之人乙節，前後更異其詞，所
    為供述是否屬實，已難遽採。又前揭所失竊之2塊鐵板，長
    約1公尺50公分、重約100公斤，而該2塊鐵板於安裝之初係
    由2名男性工人搬運等情，業經證人丙○○於本院審理時證
    述明確，並有彰化縣警察局彰化分局快官派出所贓物認領保
    管單及查扣之鐵板照片4張在卷可參，揆諸常情，被告甲○○要無獨自1人徒手將如此沈重之鐵板搬運至前揭自小貨車
    上之可能，被告甲○○所辯上情，自屬維護被告乙○○之詞
    ，不足為採。
四、綜上所述，本案事證明確，被告甲○○、乙○○所辯不足為
    採，其等犯行均堪以認定。
五、論罪科刑之理由：核被告甲○○、乙○○所為，均係犯刑法
    第320條第1項之竊盜罪。被告甲○○、乙○○就前述竊盜犯
    行，有犯意聯絡與行為分擔，均為共同正犯。被告甲○○、
    乙○○有前揭刑案執行之情形，此有臺灣高等法院被告前案
    紀錄表附卷可按，其於5年以內再犯本件最重本刑為有期徒
    刑以上之罪，均為累犯，均應依刑法第47條第1項之規定，
    加重其刑。爰審酌被告2人素行非佳，竟仍不知悛悔警惕，
    擅自竊取他人財物圖不勞而獲，危害社會秩序；被告甲○○
    原係受雇於被告乙○○，犯後已坦承犯行，惟為維護被告乙○○而否認有共同竊盜之情事，被告乙○○否認犯行，顯然
    未具悔意，暨被告2人之犯罪手段、竊得財物價值尚非甚鉅
    且已由被害人領回等一切情狀，分別量處如主文所示之刑，
    並均諭知易科罰金之折算標準，以示懲儆。
肆、無罪部分：
一、公訴意旨另略以：被告乙○○又意圖為自己不法所有，於97
    年6月7日清晨5時30分許，駕駛其所有之前揭自小貨車，至
    臺中縣烏日鄉○○村○○路49號之汽車資源回收場，攀爬圍
    牆進入該汽車資源回收場徒手竊取為該汽車資源回收場所有
    之汽車鋼圈、鐵材等物，重量約800公斤，價值約2萬元。得
    手後，將竊得之汽車鋼圈、鐵材等物丟出圍牆外，再將竊得
    之上開汽車鋼圈、鐵材等物、搬至其所有之前揭自小貨車載
    走。因認被告乙○○涉犯刑法第321條第1項第2款之加重竊
    盜罪嫌。並以告訴人戊○○之指訴及監視器錄影帶翻拍照片
    為主要證明被告犯罪之證據。
二、按犯罪事實應依證據認定之，無證據不得認定其犯罪事實。
    又不能證明被告犯罪者，應諭知無罪之判決，刑事訴訟法第
    154條第2項、第301條第1項分別定有明文。又認定不利於被
    告之事實，須依積極證據，苟積極證據不足為不利於被告事
    實之認定時，即應為有利於被告之認定（最高法院30年上字
    第816號判例參照)。且認定犯罪事實所憑之證據，雖不以直
    接證據為限，間接證據亦包括在內，然而無論直接證據或間
    接證據，其為訴訟上之證明，須於通常一般之人均不致有所
    懷疑，而得確信其為真實之程度者，始得據為有罪之認定，
    倘其證明尚未達到此一程度，而有合理之懷疑存在而無從使
    事實審法院得有罪之確信時，即應由法院為諭知被告無罪之
    判決（最高法院76年台上字第4986號判例參照）。
三、訊據被告乙○○堅詞否認此部分之加重竊盜犯行，辯稱：伊
    雖然每天開車都會經過該資源回收場，但沒有進去過，當日
    伊車上僅載有1個車子的備胎和1個帆布等語。經查：
（一）證人即告訴人戊○○於本院證稱：伊於案發當日早上發現
      回收場之鋼圈、鐵材都被偷，因為回收場前面的柏油路上
      有小貨車壓到回收場門口濕的泥土再行駛過的車輪痕跡，
      且看起來濕濕的，伊認為剛被偷不久，所以請警察調閱當
      天早上的監視錄影帶，發現整個早上只有被告的小貨車經
      過等語（本院卷第75頁至第75頁反面），足見證人戊○○
      並未親眼目睹回收場遭竊之經過，而僅係依監視錄影資料
      及回收場門口之輪胎痕而推斷被告乙○○為竊嫌，則其所
      為之證言，僅得證明其確有遭竊之事實，尚難以此即逕為
      被告乙○○不利認定。
（二）證人戊○○於本院審理時證稱：案發當日汽車鋼圈大概被
      偷30個，鐵材也有被偷，但數量無法具體的講，重量估算
      約如伊警詢所述之800公斤等語 (本院卷第75頁)，是證人
      戊○○當日遭竊之鋼圈、鐵材數量，應具有相當之體積，
      惟經本院當庭勘驗扣案現場監視器影像光碟，勘驗結果：
      「光碟時間5點34分1秒時，顯示L5-4309車輛向畫面駛來
      ，駕駛座後方與貨載的部分有透明之視窗，依視窗及自左
      前側觀察，看不出車輛上有堆載相當數量之物品；光碟時
      間5點35分5秒時，左方畫面顯示車輛右後側行駛的畫面，
      依畫面顯示，車斗部分載有暗色的物品，所堆置之物品，
      並未超越車廂側邊之高度」等情，此有勘驗筆錄在卷可稽
      （另參警卷翻拍照片），則被告駕駛之前揭自小貨車固確
      於案發當日早上行經前揭資源回收場前路段，惟依前揭觀
      察，顯未堆載有相當數量之物品，證人戊○○所指遭竊之
      大量鋼圈、鐵材等物，是否確由被告乙○○竊取，自容有
      所疑。
（三）此外，公訴人關於被告乙○○此部分犯行之證明，亦無其
      它積極證據足資補強，自難僅憑前揭證據，遽為不利被告
      之認定，公訴人所指被告乙○○此部分之犯嫌，仍有合理
      懷疑之存在，本院無從形成有罪之確信，揆諸前揭說明，
      自應對被告乙○○此部分為無罪之諭知。
據上論斷，應依刑事訴訟法第299條第1項前段、第301條第1項，
刑法第28條、第320條第1項、第47條第1項、第41條第1項前段，
刑法施行法第1條之1，判決如主文。
中    華    民    國    98    年    2     月    4     日
                        刑事第14庭  法  官  郭書豪
以上正本證明與原本無異。
如不服本判決，應於收受送達後10日內向本院提出上訴書狀（應
敘述具體理由並附繕本）。
上訴書如未敘述理由，應於上訴期間屆滿後20日內補提理由書於
本院。
                                    書記官  陳美虹
中    華    民    國    98    年    2     月    4     日
附錄：本案論罪科刑法條全文
中華民國刑法第320條
（普通竊盜罪、竊佔罪）
意圖為自己或第三人不法之所有，而竊取他人之動產者，為竊盜
罪，處 5 年以下有期徒刑、拘役或 5 百元以下罰金。
意圖為自己或第三人不法之利益，而竊佔他人之不動產者，依前
項之規定處斷。
前二項之未遂犯罰之。


司法院資訊處製作；財團法人民間司法改革基金會備份。
